【裁判字號】    98,交上訴,73
【裁判日期】    980818
【裁判案由】    公共危險等
【裁判全文】
臺灣高等法院刑事判決                98年度交上訴字第73號
上  訴  人
即  被  告  甲○○
上列上訴人因公共危險等案件，不服臺灣板橋地方法院98年度交
訴字第17號，中華民國98年4月20日第一審判決（起訴案號：臺
灣板橋地方法院檢察署97年度偵字第33431號），提起上訴，本
院判決如下：
    主  文
上訴駁回。
    事  實
一、甲○○於民國97年10月14日晚上6時許，駕駛車牌號碼5160-
    KG號自小客車，由臺北市區往臺北縣永和市之方向行駛，於
    同日晚上6時15分許，行經永福橋往永和市方向之外側車道
    時，本應注意汽車行駛時，駕駛人應注意車前狀況及兩車併
    行之間隔，並隨時採取必要之安全措施，而依當時雖天候雨
    ，但夜間有照明，路面無缺陷，道路無障礙物，及視距良好
    ，並無不能注意之情事，竟疏未注意前開情狀，而不慎以前
    開小客車右前車頭（起訴書誤載為「左前車頭」，茲予更正
    ）擦撞同向、前側由乙○○所騎乘之腳踏車左後方，致乙○
    ○人車倒地而受有頭部外傷合併輕微腦震盪、頸部及背部挫
    傷暨身上多處瘀傷等傷害。詎甲○○明知其駕車肇事致人受
    傷，卻未下車查看，亦未對乙○○為即時救護或送醫救治，
    猶基於肇事逃逸之犯意，旋即駕車離開肇事現場；幸經在場
    目擊本件車禍之羅念德及另名路人記下前開小客車之車牌號
    碼並報警處理，經警循線查獲，始查悉上情。
二、案經乙○○訴由臺北縣政府警察局永和分局報告臺灣板橋地
    方法院檢察檢察官偵查起訴，被告於原審準備程序進行中就
    被訴事實為有罪之陳述，經原審告知被告簡式審判程序之旨
    ，並聽取當事人意見後，裁定由受命法官獨任進行簡式審判
    程序。
    理  由
一、訊據被告甲○○對於前揭事實否認有肇事逃逸之事，辯稱發
    生擦撞時因下雨且力道很小，並未發現發生擦撞云云，然查
    前揭事實，業據被告甲○○迭於警詢、偵訊及原審訊問時自
    白不諱，核與告訴人乙○○於警詢、偵訊及原審訊問時指訴
    及證人羅念德於警詢及偵訊時證述之情節相符，並有臺北縣
    政府警察局永和分局交通分隊交通事故現場圖草圖、道路交
    通事故現場圖、道路交通事故調查報告表(一)、(二)各1份、現
    場照片及前開車輛受損照片合計38張、乙○○之天主教耕莘
    醫院永和分院乙種診斷證明書1紙（見偵查卷第16至38、42
    頁）在卷可稽，是被告前開自白核與事實相符，堪以採信。
    故前開事實，洵堪認定屬實。又按刑法第185條之4駕駛動力
    交通工具肇事致人死傷而逃逸罪係於88年4月21日增訂公布
    ，並自同年4月23日開始生效，其增設本條文之立法目的，
    乃為維護交通，增進行車安全，促使當事人於事故發生時，
    能對被害人即時救護，減少死傷，以保護他人權益並維護社
    會秩序。又其立法精神在於交通事故一旦發生，且發生人員
    傷亡之情況，不論是撞人或被撞，或是因其他事故而造成死
    傷，只要是在駕駛動力交通工具過程內所發生者，參與這整
    個事故過程的當事人皆應協助防止死傷之擴大，蓋如駕駛人
    於事故發生後，隨即駕車逃離現場，不僅使肇事責任認定困
    難，更可能使受傷之人喪失生命或求償無門。（最高法院88
    年度台上字第7396號判決意旨參照），查被告於警詢時已供
    稱：「我駕駛自小客車5160-KG沿永福橋直行於臺北往永和
    內側車道欲前往板橋，至肇事地點，當時我看到對方腳踏車
    行駛於我右前方大約5公尺處的車道線上．．．然後我看到
    腳踏車突然向左邊偏時該腳踏車已經距離我距離約1部機車
    長的距離，我見狀立即向左邊閃並煞車，但還是與對方腳踏
    車發生碰撞，我車右前保險桿與對方腳踏車尾端發生碰撞，
    碰撞以後我並未停止，就直接直行離開現場．．．」（見偵
    查卷第8頁），被告自小客車係右前方保險桿擦撞同向、前
    側由乙○○所騎乘之腳踏車左後方，且當時雖天候雨，但夜
    間有照明，路面無缺陷，道路無障礙物，及視距良好並無不
    能注意之情況，被告當不可能不知其已與被害人發生擦撞，
    則由被告於與腳踏車發生擦撞後，復駕車直接離開現場之情
    ，益證被告主觀上明知其有肇事之情形，未為必要之救護行
    為而逃離現場之犯意甚明，是被告駕車發生本件交通事故，
    致乙○○受傷後，旋即逃逸之犯行，堪以認定，被告所稱發
    生擦撞時因下雨且力道很小，並未發現發生擦撞云云，顯與
    常情有違，無非係卸責之詞，不足採信。綜上所述，本件事
    證明確，被告之犯行，均堪認定。
二、核被告所為，係犯刑法第284條第1項前段之過失傷害罪及同
    法第185條之4肇事逃逸罪。又被告所犯上開二罪，犯意各別
    ，行為不同，應分論併罰。又按除被告甲○○所犯為死刑、
    無期徒刑、最輕本刑為3年以上有期徒刑之罪或高等法院管
    轄第一審案件者外，於刑事訴訟法第273條第1項程序進行中
    ，被告先就被訴事實為有罪之陳述時，審判長得告知被告簡
    式審判程序之旨，並聽取當事人、代理人、辯護人及輔佐人
    之意見後，裁定進行簡式審判程序。為該法第273條之1第1
    項所明定；而簡式審判程序，貴在審判程序之簡省、便捷，
    故調查證據程序宜由審判長便宜行事，以適當之方法行之即
    可。是簡式審判程序中關於調查證據之程序，亦予簡化，關
    於證據調查之次序、方法之預定、證據調查請求之限制、證
    據調查之方法、證人、鑑定人之詰問方式等，均不須強制適
    用一般審判程序之規定。又因被告對犯罪事實不爭執，可認
    定被告並無行使反對詰問權之意，因此有關傳聞證據之證據
    能力限制，亦無庸適用。刑事訴訟法乃增訂第273條之2規定
    ：「簡式審判程序之證據調查，不受第一百五十九條第一項
    、第一百六十一條之二、第一百六十一條之三、第一百六十
    三條之一及第一百六十四條至第一百七十條規定之限制」。
    查被告所犯非死刑、無期徒刑、最輕本刑為3年以上有期徒
    刑之罪，或高等法院管轄第一審之案件，被告於原審準備程
    序進行中，就被訴事實為有罪之陳述，經告以簡式審判程序
    之旨，並聽取檢察官、被告之意見後，經原審合議庭裁定改
    由受命法官獨任進行簡式審判程序，是本件之證據調查，依
    刑事訴訟法第273條之2規定，不受同法第159條第1項（被告
    以外之人於審判外之言詞或書面陳述，不得作為證據）、第
    161條之2、第161條之3、第163條之1及第164條至第170條規
    定之限制。據此，本件判決引用之前揭之供述及非供述證據
    ，因本案原審採行簡式審判程序，復無其他不得做為證據之
    法定事由，揆諸首揭說明，自均具證據能力。
三、原審以被告犯行明確，適用刑法第284條第1項前段、第185
    條之4、第51條第5款，刑法施行法第1條之1第1項、第2項前
    段之規定，並審酌被告為本件車禍之過失程度，且駕車肇事
    後逃逸，所生危害及對告訴人所生之損害非輕，以及迄今尚
    未與告訴人達成和解，賠償告訴人所受之損害，惟被告提出
    願以新臺幣（下同）12萬元賠償告訴人，並請求分3期給付
    完畢，然因告訴人不同意被告分期給付，致未能達成和解，
    以及其犯後坦承犯行之態度、生活狀況、智識程度等一切情
    狀，認被告甲○○因過失傷害人，處有期徒刑貳月；又駕駛
    動力交通工具肇事，致人受傷而逃逸，處有期徒刑柒月，並
    定應執行有期徒刑捌月等，經核於法並無違誤，量刑亦屬妥
    適，被告上訴以被告不慎擦撞乙○○所騎乘之腳踏車，誠屬
    不該，惟發生擦撞時因下雨且力道很小，所以被告並未發現
    ，直到警員通知才知此事，故被告並非有意有逃逸，又被告
    經濟並不富裕，加上子女仍在就學，故僅能以分期付款方式
    給付和解金，被告有誠意表達歉意及賠償，無奈被害人不能
    接受等請求輕判云云，惟被告所提各節原審均已詳為審酌，
    並酌情從輕量處前揭之刑，原審認事用法及量刑均無不當，
    且原審審酌之事項並無變更之情事，被告上訴為無理由，應
    予駁回。
據上論斷，應依刑事訴訟法第368條判決如主文。
本案經檢察官呂光華到庭執行職務。
中    華    民    國    98    年    8     月    18    日
                  刑事第九庭  審判長法  官  陳貽男
                                    法  官  周盈文
                                    法  官  許宗和
以上正本證明與原本無異。
肇事逃逸部分如不服本判決，應於收受送達後10日內向本院提出
上訴書狀，其未敘述上訴之理由者並得於提起上訴後10日內向本
院補提理由書（均須按他造當事人之人數附繕本）「切勿逕送上
級法院」。
其餘不得上訴。
                                    書記官  林淑貞
中    華    民    國    98    年    8     月    24    日
附錄：本案論罪科刑法條全文
中華民國刑法第185 條之4：
駕駛動力交通工具肇事，致人死傷而逃逸者，處6 月以上5 年以
下有期徒刑。
中華民國刑法第284 條：
因過失傷害人者，處6 月以下有期徒刑、拘役或5 百元以下罰金
，致重傷者，處1 年以下有期徒刑、拘役或5 百元以下罰金。
從事業務之人，因業務上之過失傷害人者，處1 年以下有期徒刑
、拘役或1 千元以下罰金，致重傷者，處 3 年以下有期徒刑、
拘役或2 千元以下罰金。


司法院資訊處製作；財團法人民間司法改革基金會備份。
